臺灣高等法院臺南分院刑事裁定
110年度毒抗字第230號
抗  告  人  臺灣臺南地方檢察署檢察官
抗  告  人
即  被  告  薛古光



上列抗告人因被告強制戒治案件，不服臺灣臺南地方法院中華民
國110年3月16日裁定（110年度毒聲字第227號）提起抗告，本院
裁定如下：
    主  文
抗告駁回。
    理  由
一、本件檢察官抗告意旨略以：
  ㈠按因毒品危害防制條例修正及最高法院刑事大法庭民國109年
    11月18日109年度台上大字第3826號裁定變更適用觀察勒戒
    處遇之對象、標準及頻率。為此法務部與衛生福利部及專家
    學者業已研議修正「有無繼續施用毒品傾向評估標準」，就
    評分項目、前科紀錄有所調整，並於110年3月26日生效，合
    先敘明。
  ㈡本件被告依修正前之「有無繼續施用毒品傾向評估標準」評
    估後認有繼續施用毒品傾向，惟其於適用修正後之「有無繼
    續施用毒品傾向評估標準」重行評估後，或有評估為無繼續
    施用傾向之可能性。原裁定未能參考適用修正後之評估標準
    表，恐有影響被告權益之虞，為此提起抗告。
二、被告抗告意旨略以：
　　被告入勒戒所後，生活作息均依所方規定，並無戒斷症狀或
    違規情事，原審以被告之前科紀錄裁定戒治，顯有不當，爰
    請撤銷原裁定，為此提起抗告。　　
三、按：
　㈠「觀察、勒戒後，檢察官依據勒戒處所之陳報，認受觀察、
    勒戒人有繼續施用毒品傾向者，檢察官應聲請法院裁定令入
    勒戒處所強制戒治，其期間為6個月以上，至無繼續強制戒
    治之必要為止，但最長不得逾1年」，毒品危害防制條例第2
    0條第2項後段定有明文。又有無繼續施用毒品傾向之評估標
    準，並非完全以受勒戒人勒戒後之結果為準，勒戒前之各種
    情況，仍應作為評估之依據，依勒戒處所評分說明手冊規定
    ，係以「前科紀錄與行為表現」、「臨床評估」及「社會穩
    定度」3項合併計算分數：㈠分數60分以上，判定為有繼續施
    用毒品傾向。㈡50分以下判定為無繼續施用毒品傾向。㈢51分
    至59分間判定者再做整體評估後決定，若判定為有繼續施用
    毒品傾向需加註理由。...而其中之「前科紀錄與行為表現
    」係依毒品犯罪相關司法紀錄、首次毒品犯罪年齡、其他犯
    罪相關紀錄、入所時尿液毒品檢驗、所內行為表現；「臨床
    評估」係物質使用行為、合法物質濫用、使用方式、使用年
    數、精神疾病共病（含反社會人格）、臨床綜合評估（含病
    識感、動機、態度、就醫意願）；「社會穩定度」則係依工
    作、家庭等，作為判斷分數之依據。因此，評斷有無吸食毒
    品傾向，係一具體個案之臨床實務及相關事證等情綜合判定
    ，有其相當之專業依據及標準，且涉及專門醫學，又衡酌強
    制戒治之目的，係為協助施用毒品者戒斷毒品之心癮及身癮
    所為之一種保安處分類型，而該評估標準係適用於每一位受
    觀察、勒戒處分之人，具一致性、普遍性、客觀性，綜合判
    斷之結果，倘其評估由形式上觀察無擅斷或濫權等明顯不當
    之情事，法院宜予尊重。
　㈡當事人對於法院之裁定有不服者，除有特別規定外，得抗告
    於直接上級法院。抗告期間，除有特別規定外，為5日，自
    送達裁定後起算。但裁定經宣示者，宣示後送達前之抗告，
    亦有效力。刑事訴訟法第403條第1項、第406條分別定有明
    文。又在監獄或看守所之被告，於上訴期間內向監所長官提
    出上訴書狀者，視為上訴期間內之上訴。刑事訴訟法第351
    條第1項定有明文，依同法第419條，此項規定為抗告程序所
    準用。故監所與法院間無在途期間可言，是抗告人在監獄或
    看守所，如向該監所長官提出抗告書狀，因不生扣除在途期
    間之問題，故必在抗告期間內提出者，始可視為抗告期間內
    之抗告；如逾期始向該監所長官提出抗告書狀，即不得視為
    抗告期間內之抗告，雖監所長官即日將抗告書狀轉送法院收
    文，因無扣除在途期間之可言，其抗告仍屬已經逾期（最高
    法院86年度台抗字第80號裁判要旨參照）。
四、經查：
　㈠被告前因施用第二級毒品案件，經原審法院以109年度毒聲字
    第223號裁定送觀察、勒戒，而於110年2月3日入所執行觀察
    、勒戒後，評估其前科紀錄與行為表現、臨床評估、社會穩
    定度等，總計156分，故判定被告有繼續施用毒品之傾向，
    有該所110年3月9日函附「有無繼續施用毒品傾向評估標準
    紀錄表」及證明書附卷可憑，並經本院核閱無誤。　　
　㈡檢察官抗告雖稱毒品危害防制條例業經修正，評估標準亦已
    修正，應重新審酌云云，然查，被告經適用新修正之「有無
    繼續施用毒品傾向評估標準」，總分仍達66分，綜合判斷其
    有繼續施用毒品傾向，有該所110年3月30日函附「有無繼續
    施用毒品傾向評估標準紀錄表」及證明書在卷可按（本院卷
    第43至51頁），是無論依照新、舊評估標準，被告均屬有繼
    續施用毒品之傾向，至為明確。
  ㈢被告雖以上情提起抗告，然本案原裁定係於110年3月22日送
    達法務部○○○○○○○○予被告，由被告親自收受，有送達證書（
    原審卷第43頁）可稽，依前揭法律規定及最高法院裁判要旨
    ，抗告期間為5日，監獄、看守所與法院間無在途期間可言
    ，則原審裁定於110年3月22日因被告親自收受發生送達效力
    ，抗告期間之末日即同年3月27日適為週六休息日，順延至
    週一同年3月29日屆滿（民法第122條），抗告人遲至同年3
    月30日始具狀向高雄戒治所提起本件抗告（本院卷第57頁戒
    治所收件章戳），其抗告已經逾期，且無聲請回復原狀之事
    由。從而，被告之抗告顯非合法，且無從補正，應予駁回。
五、綜上，原審法院依據檢察官之聲請，依毒品危害防制條例第
    20條第2項規定，裁定被告令入戒治處所施以強制戒治，其
    期間為6個月以上，至無繼續強制戒治之必要為止，但最長
    不得逾1年，經核並無不合。檢察官及被告仍執上開事由提
    起抗告，指摘原裁定不當，均無理由，應予駁回。
六、爰依刑事訴訟法第411條、第412條，裁定如主文。
中　　華　　民　　國　　110 　年　 　4 　　月　　9　　日
                  刑事第五庭    審判長法  官  黃國永
                                      法  官  蔡川富
                                      法  官  翁世容
以上正本證明與原本無異。
不得再抗告。
　　　　　　　　　　　　　　　　　　　書記官  顏惠華
中　　華　　民　　國　　110 　年　　 4 　　月　　9　　日